【裁判字號】    98,上訴,3918
【裁判日期】    981111
【裁判案由】    偽證等
【裁判全文】
臺灣高等法院刑事判決                98年度上訴字第3918號
  上  訴  人  臺灣新竹地方法院檢察署檢察官
  被      告  庚○○
              戊○○
上列上訴人因被告恐嚇及偽證等案件，不服臺灣新竹地方法院97
年度訴字第713號，中華民國98年8月4日第一審判決（起訴案號
：臺灣新竹地方法院檢察署97年度偵字第3907、5000號），提起
上訴，本院判決如下：
    主  文
上訴駁回。
    理  由
一、公訴意旨略以：
(一)郭昇達、呂豐詣於民國（下同）97年6月1日凌晨，在新竹縣
    竹北市○○路竹北ＫＴＶ內與己○○發生爭執，郭昇達因遭
    己○○毆打，二人因而對己○○心生不滿而起報復之心，於
    同日下午 6時許，郭昇達（所犯違反槍砲彈藥刀械管制條例
    及恐嚇危害安全罪部分，業均經判處罪刑確定）、呂豐詣遂
    夥同被告庚○○、楊舜雄、少年郭０宏與綽號「阿憲」之男
    子及其他真實姓名年籍不詳之人共約20餘人，在新竹縣竹北
    市新社國小集結後，朝新竹縣竹北市○○路後火車站停車場
    前進，欲找己○○尋釁，在該處見丁○○、甲○○、乙○○
    、丙○○等 4人，被告庚○○與郭昇達遂共同基於恐嚇危害
    安全之犯意聯絡，由郭昇達持可發射金屬或子彈具有殺傷力
    槍枝（槍枝管制編號0000000000號，含彈匣 1個）及子彈，
    被告庚○○亦持槍枝（未扣案，涉犯槍砲彈藥刀械管制條例
    罪嫌部分，另為不起訴處分確定）分別朝空中擊發數槍，致
    丁○○等四人心生畏懼，足生危害於丁○○、甲○○、乙○○、丙○○生命、身體之安全。因認被告庚○○涉犯刑法第
    305條之恐嚇危害安全罪嫌云云。
(二)被告戊○○明知庚○○於 97年6月1日下午6時許，並未前往
    其位於新竹縣竹北市○○○路 261巷29號住處找其聊天，該
    時其與庚○○亦未以電話聯絡彼此，竟為使庚○○脫免恐嚇
    刑責，於 97年6月12日臺灣新竹地方法院檢察署97年度偵字
    第3907號案件偵查中，在該檢察署第10偵查庭訊問時，就上
    開庚○○是否有不在場證明之重要事項，具結後為附表所示
    之虛偽陳述。因認被告戊○○涉犯刑法第 168條之偽證罪嫌
    云云。
二、按犯罪事實應依證據認定之，無證據不得認定犯罪事實；又
    不能證明被告犯罪者，應諭知無罪之判決，刑事訴訟法第15
    4條第2項及第301條第1項分別定有明文。又告訴人之告訴，
    係以使被告受刑事訴追為目的，是其陳述是否與事實相符，
    仍應調查其他證據以資審認。而所謂認定犯罪事實之證據，
    係指足以認定被告確有犯罪行為之積極證據而言，該項證據
    自須適合於被告犯罪事實之認定，始得採為斷罪資料，如未
    能發現相當證據，或證據不足以證明，自不能以推測或擬制
    之方法，以為裁判之基礎。再認定犯罪事實，所憑之證據，
    雖不以直接證據為限，間接證據亦包括在內，然無論直接或
    間接證據，其為訴訟上之證明，須於通常一般之人均不致於
    有所懷疑，而得確信其為真實之程度者，始得據之為有罪之
    認定，倘其證明尚未達到此一程度，而有合理性懷疑之存在
    時，即無從為有罪之認定（參照最高法院52年台上字第1300
    號、40年台上字第86號及76年台上字第4986號判例意旨）。
    又被害人與一般證人不同，其與被告處於相反之立場，其陳
    述之目的，在使被告受刑事訴追處罰，內容未必完全真實，
    證明力自較一般證人之陳述薄弱。故被害人縱立於證人地位
    而為指證及陳述，且其指證、陳述無瑕疵可指，仍不得作為
    有罪判決之唯一證據，應調查其他證據以察其是否與事實相
    符，亦即仍須有補強證據以擔保其指證、陳述之真實性，始
    得採為斷罪之依據（參照最高法院94年度台上字第3326號判
    決意旨）。次按刑法第一百六十八條偽證罪之成立，以於案
    情有重要關係之事項，故意為虛偽之陳述為構成要件，如非
    於案情有重要關係之事項，故意為虛偽之陳述，即與該條規
    定不合，而難以偽證罪論；所謂於案情有重要關係之事項，
    係指該事項之有無，足以影響於裁判之結果者而言，蓋證人
    就此種事項為虛偽之陳述，則有使裁判陷於錯誤之危險，故
    以之為偽證罪，而科以刑罰，苟其事項之有無，與裁判之結
    果無關，僅因其陳述虛偽，而即對之科刑未免失之過酷，是
    以上開法條加此特別構成要件，以限定虛偽陳述之範圍（參
    照最高法院三十年上字第二０三二號、二十九年上字第二三
    四一號判例意旨）。
三、查公訴人據以認被告庚○○及被告戊○○分別涉犯刑法第30
    5條之恐嚇危害安全及刑法第168條之偽證罪嫌，無非係以：
    同案被告郭昇達、呂豐詣、楊舜雄分別於警詢及偵查中之供
    述、證人即告訴人丁○○、甲○○、丙○○、乙○○分別於
    警詢及偵查中之證述、暨查獲之槍枝照片、槍擊案現場照片
    、內政部警政署刑事警察局97年7月10日刑鑑字第098008785
    3號槍彈鑑定書及扣案之槍枝（槍枝管制編號0000000000 號
    ，含彈匣1個）、子彈等，作為被告庚○○確有於上開時地
    開槍恐嚇被害人等之論據，另以被告戊○○之供述、門號為
    0000000000（被告庚○○所使用）、0000000000（被告庚○○女友所使用）、0000000000（被告戊○○所使用）、00
    00000000（被告戊○○友人余家唸所使用）號行動電話97年
    6月1日之雙向通聯紀錄，資為被告戊○○確有為虛偽陳述之
    論據。
四、訊據被告庚○○與被告戊○○均分別堅詞否認有何恐嚇危害
    安全犯行或偽證犯行，被告庚○○辯稱：伊當天根本沒到現
    場，而伊亦未持有何槍枝云云；被告戊○○辯稱：當天伊弟
    弟朋友還有伊朋友3、4個人在伊家，而庚○○有來找伊。當
    時的電話伊忘記了，到底是以伊的電話，還是以朋友電話打
    給庚○○伊忘記了，伊說的都是實話云云。經查：
(一)同案被告郭昇達、呂豐詣如何於97年6月1日凌晨，在新竹縣
    竹北市○○路竹北ＫＴＶ內與己○○發生爭執，因而對己○○心生不滿而起報復之心，遂於同日下午 6時許，與楊舜雄
    、少年郭○○、真實姓名年籍不詳綽號「阿憲」男子及其他
    真實姓名年籍不詳之人共20餘人，在新竹縣竹北市新社國小
    集結後，朝新竹縣竹北市○○路後火車站停車場前進，欲找
    己○○尋釁，適在該處見丁○○、甲○○、乙○○、丙○○
    等四人，同案被告郭昇達遂持可發射子彈具有殺傷力之改造
    手槍（槍枝管制編號 0000000000號，含彈匣1個，彈匣內裝
    有子彈數顆）對空鳴槍2槍，之後再開1槍惟卡彈，將其退彈
    後，於離開時再朝地面開 1槍打到火車站的玻璃等情，業據
    同案被告郭昇達於原審法院審理時供證述綦詳在卷（見原審
    卷第 115、116、119頁），而同案被告郭昇達自警詢、偵查
    中即均供承當天持槍朝天空開2槍，朝空地開1槍共3槍等情
    （見97年度偵字第3907號卷第13、97頁），另同案被告呂豐
    詣、少年郭０宏分別於警詢、偵查中及原審法院審理時，亦
    均供證稱郭昇達在現場有持槍、當天在現場有聽到三聲槍響
    云云（呂豐詣所述：見97年度偵字第3907號卷第121頁背面
    、郭０宏所述：見97年度偵字第3907號卷第63、64、124頁
    、原審卷216頁），而經警於竹北市○○路後火車站停車場
    之現場，亦拾獲3發擊發過之彈殼（未扣案，詳後述）及一
    顆未擊發之子彈，有同案被告郭昇達警詢筆錄、槍擊案現場
    照片、查獲照片及扣案之改造手槍等在卷可佐，堪認同案被
    告郭昇達於97年6月1日下午6時許在新竹縣竹北市○○路後
    火車站停車場持槍確有朝天空開2槍，另朝空地開1槍共3槍
    之事實，而同案被告郭昇達因違反槍砲彈藥刀械管制條例及
    恐嚇危害安全罪部分，並均經臺灣新竹地方法院97年度訴字
    第713號判決判處罪刑確定，有該刑事判決書在卷可案。至
    公訴人雖指訴被告庚○○亦持手槍至案發現場並開槍之事實
    ，惟並未查獲何被告庚○○所持之手槍，其所持支手槍是否
    確屬可發射子彈具有殺傷力之手槍，均無何證據可資佐憑，
    此並經檢察官就被告庚○○被訴違反槍砲彈藥刀械管制條例
    部分另為不起訴處分確定在案，另查同案被告郭昇達經警查
    扣之上開可發射子彈具有殺傷力改造手槍乙把，業經於98年
    10月16日銷毀，此有臺灣新竹地方法院98年10月20日新院雲
    刑禮97訴713字第22642號函暨檢附之台灣新竹地方法院檢察
    署檢察官扣押（沒收）物品處分命令乙紙附於本院卷，另經
    本院依職權以電話函詢新竹縣竹北分局偵查隊：警詢筆錄記
    載案發時有採集三發擊發過之彈殼，是否有扣案，經該隊回
    覆稱：經查詢後確認，案發時並未扣得已擊發過的彈殼，亦
    有本院98年10月27日公務電話查詢紀錄表乙紙在卷可案，是
    實無從依檢察官所請，將子彈、彈殼及槍枝送彈道鑑定之可
    能及必要，附此敘明。
(二)被告庚○○堅詞否認當日有持槍至案發現場並開槍恐嚇之事
    實，而依同案被告郭昇達於警詢及偵查中供稱：庚○○當時
    根本不在現場，沒有去現場云云（見97年度偵字第3907號卷
    第14、15、97頁），嗣於原審法院審理時以證人身分具結證
    稱：槍是伊開的，當天庚○○並未跟著伊等到現場（指新竹
    縣竹北市○○路後火車站停車場）云云（見原審卷第 117頁
    ）；另同案被告呂豐詣於警詢及偵查中均供稱：當時我們到
    達後火車站時，沒有看到庚○○在現場，庚○○沒有在場云
    云（見 97年度偵字第3907號卷第25、141頁）；嗣於原審法
    院審理時經具結後證稱：當天伊沒有看到庚○○到現場。我
    們到後火車站廣場的時候，庚○○沒有去云云（見原審卷第
    122、123頁）；另少年郭０宏於偵查中證稱：當天伊沒有看
    到庚○○云云（見 97年度偵字第3907號卷第124頁）；嗣於
    原審法院審理時亦證稱：在新竹縣竹北市○○路後火車站，
    伊沒有看到庚○○云云（見原審卷第 216頁），則依同案被
    告即證人郭昇達與呂豐詣及少年郭０宏上揭供、證詞以觀，
    渠等就於97年 6月1日下午6時許，被告庚○○並未在新竹縣
    竹北市○○路後火車站停車場一節，自警詢、偵查乃至原審
    法院審理時前後之證述均一致，且互核相符，亦與被告庚○○所辯相合，堪信為真實。
(三)告訴人即證人丁○○於原審法院審理時雖證稱：97年6月1日
    下午 6點多，伊與丙○○、甲○○、乙○○以及周思維、彭
    彥清等人在新竹縣竹北火車站後方廣場聊天，庚○○等人乘
    車直接到火車站後方廣場，庚○○下車後就開槍，一下車就
    開兩三槍，伊就開始跑，跑的過程伊轉頭看見庚○○槍是對
    著伊。伊只看到3個人拿槍，2個人開槍，1個是郭昇達，1個
    外貌很像庚○○的人，另外1個沒看清楚。伊聽到6、7聲槍
    響云云（見原審卷第109、110、111及114頁）。惟證人丁○○於原審法院審理時同時證稱：伊跟庚○○不認識，也沒有
    過節。之前在中正西路一帶常常可以看到他，所以知道他。
    當天伊聽到槍聲的時候，第一時間就是跑，往中正東路的方
    向跑。其他人先跑，伊也趕快跑。伊跑的時候有回過頭看到
    一個人，就是很像庚○○的人。（問：你為什麼會認為你回
    頭看到的那個人就是庚○○？）因為當天伊去警局作筆錄的
    時候，庚○○也有到警局作筆錄，所以伊認為看到的那個人
    就是他。（問：你當時聽到槍聲的時候，庚○○是往天空開
    的，還是直接往你們那堆人開？）伊只聽到槍聲。（問：其
    他的人有沒有說是誰來了？）大家就一直跑。（問：你回過
    頭來看的那個人離你多遠？）10公尺左右。（問：他是站在
    原地？）站在原地。（問：你看到的那個人後來有無打你？
    ）沒有。（問：你後來被打之後，警察來他們要走的時候，
    你還有無再看到那個人？）沒有。（問：請確認當天看到的
    人是否就是在庭被告庚○○？）外貌很像云云（見原審卷第
    113、114頁），以此證人丁○○當時係與友人聊天之際，乍
    聽槍響，旋倉皇逃竄躲避，而證人丁○○與被告庚○○亦非
    舊識，證人丁○○是否能於瞬間即時清楚分辨開槍者之容貌
    ，實非無疑，況證人丁○○或稱看到槍是對著伊，或稱伊只
    有聽到槍聲，所述前後已有不一，且證人丁○○所稱聽到 6
    、7 聲槍響，亦核與警方在竹北市○○路後火車站停車場採
    集到3發擊發過之彈殼及1顆未擊發之子彈等情（見97年度偵
    字第3907號卷第13頁共同被告郭昇達警詢筆錄記載）不相符
    合，所述非無可能係因驚恐而有誇大不實或誤認開槍者之情
    ，且證人丁○○上揭指述被告庚○○有在現場之詞，亦核與
    上揭同案被告即證人郭昇達、呂豐詣及少年郭０宏上揭證述
    不相符合，是尚難僅依證人丁○○上揭有瑕疵之證述，遽以
    認定被告庚○○有至現場且有公訴意旨所稱之持槍開槍恐嚇
    之犯行。
(四)證人許復峻於警詢時固證稱：該名開槍男子年約20至30歲左
    右，身高約 170公分以上，留小平頭，身著黑色短袖襯衫及
    黑色長褲。我們並不認識該名開槍男子，但伊知道該名開槍
    男子綽號好像是『肉子』云云（見97年度偵字第3907號卷第
    40頁）；嗣於偵查中亦證稱：當時伊有看到開槍的人，是一
    位高高的、平頭、黑黑的人，伊是跑到月台時，才回頭看，
    伊有看到他拿著槍。但伊不認識他。伊在警詢時說這個人好
    像叫『肉子』，是因有人看到他綽號叫『肉子』，後來伊有
    看到『肉子』本人，看起來與伊看的人有點像，但伊不能確
    認，因為廣場有點大云云（見97年度偵字第3907號卷第 147
    頁），經核證人許復峻上揭於警詢及偵查中之指、證述，均
    以「好像」、「有點像」之語，並未確切指述持槍之人即為
    綽號「肉子」（指被告庚○○）之人。嗣證人許復峻於原審
    法院審理時經具結後證稱：伊對在庭上的庚○○沒有印象，
    當時伊並沒有去看來的人長什麼樣子。伊到警察局那時，並
    不清楚該如何說。所以警察問伊時，伊就說好像是誰，可是
    伊不確定。伊當天在警察局說開槍的人綽號好像是『肉子』
    的部分，是伊從伊同伴口中得來的訊息，可是伊有說伊不確
    定是誰。但當天伊沒有看到綽號『肉子』的人在現場。在警
    察局時是誰跟你說在現場有看到『肉子』。伊忘記是哪一個
    人跟伊講的云云（見原審卷第204至206頁），顯見證人許復
    峻係由同伴口中得知開槍的人綽號好像是『肉子』進而為上
    揭警詢及偵查中之證述，並非依據自身目擊所得，則證人許
    復峻上揭於警詢及偵查中就開槍之人為綽號『肉子』之證述
    已無足採信，尚難以證人許復峻上揭於警詢及偵查中之證述
    遽論被告庚○○有公訴意旨所稱之持槍開槍恐嚇之犯行。
(五)證人丙○○於警詢時固指稱：今（1）日下午 18時05分左右
    ，在竹北火車站後方廣場，伊有聽到槍聲，回頭時看見『肉
    子』...距離伊約10公尺，他拿槍對伊等開了5、6槍...現場
    伊只看到庚○○向伊等開槍。（問：現在於本隊內之庚○○
    是否就是持手槍向你開槍的男子『肉子』？）是的，就是他
    向我們開槍的云云（見97年度偵字第3907號卷第45頁）；惟
    於偵查中則證稱：我們在那邊聊天，就有人對空鳴槍，伊就
    開始跑...當時聽到槍聲時，伊不清楚是誰開的槍，伊看到
    對方全身穿黑色、帶帽子，看到後就開始跑。伊也不認識開
    槍的人。（問：開槍的人是否是『小鬼達』？）伊沒有看清
    楚。（問：是否是綽號『肉子』？）伊不清楚。（問：對方
    開槍時，是否有朝你們開槍？）對方對空鳴槍，伊就開始跑
    。（問：為何在警詢時說看到『小鬼達』帶著20幾人到場，
    聽到槍聲回頭看到『肉子』朝你們開槍？）伊是覺得那個人
    有像『肉子』，伊之前見過『肉子』，他是先對空鳴槍，伊
    就開始跑。（問：你是否有看到『肉子』對你們、開了5、6
    槍？）伊是聽到槍聲而已，伊沒有看到『肉子』對我們開槍
    云云（見97年度偵字第3907號卷第148、149頁）；嗣於原審
    法院審理時經具結後證稱：（問：你在警察局說有看到開槍
    的人，是真是假?正確嗎?）伊看不清楚開槍的人。（問：為
    何在警察局說有看到開槍的人?）當時就有黑黑的人影。...
    在案發現場沒有看到現在在庭上的被告庚○○。（問：為何
    在警察局說你有看到『肉子』被告庚○○開槍？）聽人家說
    的，可能開槍的人跟庚○○長的像吧。但伊在現場沒有看到
    庚○○...之前伊也沒有看過庚○○，也不認識綽號『肉子
    』之人，不知道庚○○的綽號叫『肉子』。（問：為何97年
    6月2日作筆錄時，你會說那個人就是『肉子』？）己○○叫
    伊說的，...但伊並不知道開槍的人是誰...（問：己○○何
    時告訴你在警察局問你時說要說是『肉子』開槍的？）事情
    發生過後，在去警察局做筆錄之前云云（見原審卷第 211至
    212 頁），是證人丙○○顯然並不知道當時在現場開槍者究
    係何人，亦不認識被告庚○○，甚且不知悉被告庚○○之綽
    號為「肉子」，而上揭警詢及偵查中之證述係受證人己○○
    指示而為，則證人丙○○上揭於警詢對被告庚○○之指述自
    不足採信，亦難以證人丙○○上揭於警詢之指述遽以推斷被
    告庚○○有公訴意旨所稱之持槍開槍恐嚇之犯行。
(六)證人甲○○於警詢時固指稱：槍擊案是在今（1）日下午 18
    時5分左右，在竹北火車站後方廣場發生的...伊聽到槍聲，
    回頭時看見『肉子』，距離伊約 10-20公尺，他先對空鳴槍
    ，再拿槍對著我們開5、6槍，我們一群人立刻分散逃逸....
    現場伊只看到庚○○向伊等開槍，他約開了5、6槍」（問：
    現在於本隊內之庚○○是否就是持手槍向你開槍的男子『肉
    子』？）是的，就是他向伊等開槍的云云（見97年度偵字第
    3907號卷第42頁）；惟於偵查中則證稱：我們在那邊聊天..
    ..過沒有多久，就聽到槍聲，轉頭一看，看到二台黑色車子
    過來，伊就跑。跑的過程中伊沒有回頭看。伊看到開槍的是
    一位平頭，穿黑色衣服的人，但不曉得是誰。（問：為何在
    警詢時說你看到『小鬼達』帶20幾人過來，『肉子』朝你們
    開了5、6槍？）因為伊朋友在附近，他們有看到，這些伊都
    是聽伊朋友說的....。（問：為何會提到『肉子』？）因他
    被帶到警局，警方問伊是否認識，伊說伊不認識，警方說他
    外號叫『肉子』，然後問伊是否是『肉子』朝你們開槍，伊
    說伊不確定。（問：是否有看到開槍的人是朝聽空開槍還是
    朝你們開槍？）伊沒有注意，因為伊聽到槍聲很緊張就跑了
    。（問：是否知道現場有幾個人帶槍？）伊聽到5、6聲的槍
    聲，但伊沒有看到人云云（見 97年度偵字第3907號卷第149
    、 150頁），以此證人甲○○於偵查中已明確證述，其於警
    詢中之指述係聽朋友所述，且其於警詢中即不確定是否係該
    綽號「肉子」者所開槍，則證人甲○○上揭於警詢時對被告
    庚○○之指述，已難遽以採信。又證人甲○○嗣於原審法院
    審理時具結證稱：當天伊沒有看到庭上的被告庚○○在現場
    。（問：為何你於警詢時說，當天「小鬼達」帶了約20個人
    來，一開始『肉子』他先對空鳴 1槍，後來又拿槍對著我們
    開了 5、6槍，當時大約距離我10到20公尺？...）伊不知道
    『肉子』是誰、庚○○是誰，伊只是聽朋友說好像是『肉子
    』。當時伊只有見到一個黑黑模糊，很不清楚的人影。（問
    ：那個人的身高、體形如何?請詳細敘述?）來的幾個人體型
    跟身高都跟伊差不多，伊身高 175公分體重60公斤。（問：
    你當天警察局筆錄為何說你是看到『肉子』對空鳴槍再拿著
    槍對著你們？）因為朋友說那個開槍的人是『肉子』，但是
    伊並不確定是他。伊其實不清楚事情經過，去警察局時也不
    曉得該怎麼陳述，所以朋友跟伊這樣說，伊就在警察局這樣
    說。（問：你前述現場開槍的人身形與你差不多，你看得清
    楚那人是誰？）伊沒有看清楚云云（見原審卷第208、209頁
    ），是依證人甲○○於原審法院審理時所述，其於現場並未
    看清楚在現場開槍之人，只有見到一個黑黑模糊，很不清楚
    的人影，而證人甲○○並不知道綽號「肉子」之人或被告庚○○究係何人，係經由朋友告知開槍之人為「肉子」，始於
    警詢時為上揭指數被告庚○○開持槍開槍之詞，以此顯係以
    訛傳訛之傳言，並不足採信。自無法依證人甲○○前後不一
    之證述，遽以推斷被告庚○○有公訴意旨所指訴之持槍開槍
    恐嚇之犯行。
(七)依被告庚○○供稱：97年 6月1日下午6時許，伊是去戊○○
    家中待到晚上快7時許云云，此被告戊○○於97年6月12日偵
    查中亦證稱：那天伊在睡覺，睡覺途中庚○○有來伊家裡找
    伊，那時好像下午六時許，他來找伊聊天‧‧‧他在伊家裡
    待約20分鐘，之後庚○○就離開回家，因為庚○○離開沒有
    多久，伊打手機給庚○○，庚○○說他在家裡云云（見97年
    度偵字第 3907號卷第117頁），另證人錢泓利於偵查中亦證
    稱：97年 6月1日下午6時許，伊有看到庚○○來伊家裡與戊○○聊天，晚上7、8時許起床後就沒看到他了云云（見97年
    度偵字第 3907號卷第119頁），是被告庚○○所辯97年6月1
    日下午 6時許曾至被告戊○○家而未至現場云云，尚非無據
    。至公訴人雖指訴被告戊○○於被告庚○○被訴恐嚇之刑事
    案件偵查中，經具結後為附表所示之證述係屬虛偽不實之偽
    證，惟被告戊○○堅詞否認有公訴人指訴之偽證犯行，而查
    被告庚○○有於97年 6月1日下午6時許，前往被告戊○○家
    中找被告戊○○聊天，直至晚上 7時許等情，此據被告庚○○及證人錢泓利供、證述在卷，已如前述，而同案被告郭昇
    達、呂豐詣及少年郭ＯＯ等人前揭所述，亦均明確供、證述
    被告庚○○當時並未至案發現場參與上揭持槍開槍恐嚇犯行
    ，且依上揭證人丁○○、許復峻、丙○○及甲○○之證述，
    亦無法認定被告庚○○於97年6月1日下午 6時許，有在新竹
    縣竹北市○○路後火車站停車場出現之事實，均已詳如上述
    ，則被告戊○○於偵查中具結後證稱被告庚○○於97年6 月
    1日下午6時許有至被告戊○○家乙節，尚難認屬虛偽不實。
(八)至依被告庚○○所使用門號為0000000000號行動電話及被告
    戊○○所使用門號為0000000000號行動電話之通聯紀錄中，
    於97年6月1日晚間6時起至當晚11時57分許之前固無通話紀
    錄，此有上揭二門號通聯紀錄在卷可按（見97年度偵字第39
    07號卷第191頁背面至192頁、200頁），而被告庚○○於偵
    查中經檢察官詢問於97年6月1日究以何電話打給被告戊○○
    時，據供稱：不是伊的就是伊女友的0000000000號云云；被
    告戊○○經檢察官提示上揭0000000000號之通聯紀錄，詢問
    為何無通聯紀錄顯示時，則改稱：可能伊是拿伊朋友的電話
    打的，伊不確定，時間那麼久了。可能是0000000000這支的
    電話，這是伊朋友余家唸的電話云云（見97年度偵字第3907
    號卷第129頁）。而被告戊○○所稱其朋友余家唸所使用之
    門號為0000000000號行動電話與上揭被告庚○○所使用門號
    為00 00000000號行動電話於97年6月1日晚間6時許至當晚11
    時57分許為止並無何通話紀錄；又被告庚○○所供其女友所
    使用門號0000000000號電話，於 97年6月1日當晚9時20、42
    、45、49、10時05分許分別有與被告戊○○上揭所使用之00
    0000000 0號之門號通聯，惟於當日下午6時許並無通聯情形
    ；另上揭0000000000號行動電話於97年6月1日當晚9時04 分
    許、9時11分許與余家唸所使用之0000000000門號通聯，惟
    於當日下午6時許並無通聯情形等情，有上揭4門號通聯紀錄
    在卷可按（見97年度偵字第3907號卷第191頁背面至192頁、
    200、275、276、280、281頁），則被告戊○○上揭於偵查
    中所具結證稱：下午 6時許伊有打電話給庚○○，詢問庚○○在做什麼事，庚○○說要過來伊家，伊是以手機打庚○○
    的手機等語，顯與上揭通聯紀錄不相符合。惟縱認被告戊○○就此所述核與事實不相符合，亦無法遽以推論被告庚○○
    於97年6月1日下午未曾到過被告戊○○家中，則就被告戊○○與被告庚○○於 97年6月1日下午6時許是否有以行動電話
    通聯一事，並非屬足以影響於裁判之結果，有使裁判陷於錯
    誤之危險之重要事項。況本件既無法認定被告庚○○於97年
    6 月1日下午6時許曾到新竹縣竹北市○○路後火車站停車場
    ，自無法即反推認定被告庚○○於97年6月1日下午6許未曾
    到過被告戊○○家中，是亦無法遽以認定被告戊○○有公訴
    意旨所指之偽證犯行。
  綜上各節，並無證據足資證明被告庚○○確有於上開時地參與
  本件持槍開槍恐嚇被害人丁○○、甲○○、乙○○、丙○○生
  命、身體安全之犯行，而既查無何積極證據足資證明被告庚○○曾至案發現場，則被告戊○○所為之證述，亦非足以影響於
  裁判之結果，有使裁判陷於錯誤危險之重要事項，自無從認定
  被告戊○○有偽證之犯行，是被告庚○○所辯並未在現場，且
  並未持槍開槍恐嚇犯行云云，暨被告戊○○所辯並無偽證之犯
  行云云，均堪採信。被告庚○○、戊○○犯罪尚屬不能證明，
  原審因而以不能證明被告庚○○、戊○○犯罪，而為被告庚○○、戊○○無罪之諭知，經核並無不合，檢察官上訴意旨猶依
  告訴人丁○○之指、證述，認本案開槍者有二人，其中之一並
  係被告庚○○，被告庚○○同涉有持槍開槍恐嚇犯行，而被告
  戊○○固為被告庚○○不在場證明之證述，應涉有偽證罪嫌，
  而認原審判決被告庚○○、戊○○無罪係屬不當，惟此依上所
  述，尚難認有理由，應予駁回。
據上論斷，應依刑事訴訟法第368條，判決如主文。
本案經檢察官沈世箴到庭執行職務。
中    華    民    國    98    年    11    月    11    日
                  刑事第八庭    審判長法  官  鄭文肅
                                      法  官  蔡光治
                                      法  官  張傳栗
以上正本證明與原本無異。
偽證罪部分檢察官如不服本判決，應於收受送達後10日內向本院
提出上訴書狀，其未敘述上訴之理由者並得於提起上訴後10日內
向本院補提理由書（均須按他造當事人之人數附繕本）「切勿逕
送上級法院」。
其餘不得上訴。
                                      書記官  吳玉華
中    華    民    國    98    年    11    月    11    日
附表：
 ┌─────────┬────────────────────┐
 │訊問內容          │被告戊○○證言內容                      │
 ├─────────┼────────────────────┤
 │96年你起床後，羅子│我睡覺中途庚○○有來找我，那時好像是下午│
 │航是否有到你家？  │六時許，他們找我聊天，就是聊關於郭昇達的│
 │                  │事情。                                  │
 ├─────────┼────────────────────┤
 │你那時是否有打電話│有，是在下午6時許打電話給庚○○，就問羅 │
 │給庚○○？        │子航在做什麼，庚○○說要過來我家，就說郭│
 │                  │昇達開槍的事情，我是以手機打庚○○的手機│
 │                  │。                                      │
 ├─────────┼────────────────────┤
 │你確定在97年6月1日│確定。                                  │
 │下午6時有打電話給 │                                        │
 │庚○○？          │                                        │
 ├─────────┼────────────────────┤
 │是你打電話給庚○○│對的。                                  │
 │來家裡的？        │                                        │
 ├─────────┼────────────────────┤
 │庚○○在你家待多久│約20分鐘，之後庚○○就離開回家，因為羅子│
 │？                │航離開沒有多久，我打電話給庚○○，庚○○│
 │                  │說他在他家裡，我也是以我的手機打電話給羅│
 │                  │子航的手機。                            │
 └─────────┴────────────────────┘


司法院資訊處製作；財團法人民間司法改革基金會備份。
